臺灣雲林地方法院行政訴訟判決
110年度交字第51號
原      告  蕭長松  
被      告  交通部公路總局嘉義區監理所

法定代理人  黃萬益  
訴訟代理人  陳榮彬  
            汪瑋琪  
            吳冠頡  
上列當事人間交通裁決事件，原告不服民國110年6月17日雲監裁
字第72-L00000000號裁決，提起行政訴訟，本院判決如下：
    主  文
原告之訴駁回。
訴訟費用新臺幣878元（含證人旅費578元）由原告負擔。
    事實及理由
一、程序事項：
    按行政訴訟法第237 條之7 規定，交通裁決事件之裁判，得
    不經言詞辯論為之。本件屬交通裁決事件，依兩造所述各節
    及卷內資料其事證已臻明確，本院認無經言詞辯論之必要，
    爰不經言詞辯論而為判決。
二、事實概要：
    緣原告騎乘車號000-0000號機車（下稱系爭車輛）於民國11
    0年5月11日21時03分許於嘉義縣○○鄉○○路0000號前，經嘉義
    縣警察局民雄分局（下稱舉發機關）以第L00000000號號違
    反道路交通管理事件通知單舉違反道路交通管理處罰條例（
    下簡稱處罰條例）第53條第1項「紅燈左轉」違規。原告不
    服舉發機關舉發，於110年5月5日向嘉義監理所雲林監理站
    （下稱雲林監理站）提出陳述，經雲林監理站函請舉發機關
    查證，查證後函復「現場依法舉發」。雲林監理站將其結果
    函復原告，原告不服舉發，向雲林監理站申請開立裁決書，
    案經雲林監理站於110年6月17日以雲監裁字第72-L00000000
    號裁決，裁處原告罰鍰新台幣1,800元，並記違規點數3點，
    並將裁決書送達原告完成送達程序，原告遂提起行政訴訟。
三、本件原告主張略以：本件違規並非闖紅燈，而是未依規定兩
    段式左轉，應依處罰條例第4條第1項第2款開罰才正確，並
    聲明：原處分撤銷；訴訟費用由被告負擔。
四、被告則答辯略以：　　
　  查本件為執勤員警親眼目睹系爭違規車輛於民雄鄉大學路21
    99號前有闖紅燈情事，隨即驅車攔停原告並摯單舉發；按員
    警舉發交通違規，係依道路交通管理處罰條例授權所為之職
    權行使，以「目睹」方式依法舉發違規闖紅燈及不服稽查，
    自屬有據。且汽機車駕駛人闖紅燈違規行為之取締，按其行
    為本質，多係發生於瞬間，通常多委由當場執行取締違規員
    警之認識及判斷，且必須為立即之取締作為，此為達成維持
    交通秩序目的所必要，然員警舉發交通違規事件，並不以舉
    發照片、影像為唯一證明方法(處罰條例第7條、第7條之1、
    第7條之2規定參照)。又取締員警就交通違規事實之親身經
    歷見聞，當亦足可視為交通事件違規事實之證據，且於司法
    審查之訴訟程序上舉發員警立於證人地位而證述，亦屬法定
    證據之一種，本案既經舉發機關查證舉發並無違誤，本件依
    處罰條例第53條第1項裁處「罰鍰新台幣1,800元，並記違規
    點數3點」，於法並無不合。並聲明：原告之訴駁回；訴訟
    費用由原告負擔。
五、本院之判斷：
　　本件如事實概要欄所述之事實，除後列之兩造爭點外，有舉
    發違反道路交通管理件通知單、裁決書、送達證書、地圖等
    件為證堪信屬實。而兩造之爭點，經核厥為：原告所有車輛
    於事實欄概要所示時地，有無「闖紅燈」違規事實，被告機
    關依處罰條例第53條第1 項規定所為原處分之裁罰是否適法
    ？茲論述如下：
㈠、按「汽車駕駛人，行經有燈光號誌管制之交岔路口闖紅燈者
    ，處新臺幣1,800元以上5,400元以下罰鍰。」、「汽車駕駛
    人有下列各款所列條款之一者，除依原條款處罰鍰外，並予
    記點：三、有第43條、第53條或第53條之1情形之一者，各
    記違規點數3點。」處罰條例第53條第1項、第63條第1項第3
    款依序定有明文。復依道路交通標線號誌設置規則第206條
    第1項第5款：「圓形紅燈：車輛面對圓形紅燈表示禁止通行
    ，不得超越停止線或進入路口」。 
㈡、經查，當時舉發機關之員警郭昱到庭具結證稱：「（本件是
    否你所舉發？）是。」、「（請詳述舉發經過為何？）當時
    我與同事駕駛巡邏車，行經大學路，於停等紅綠燈時，見原
    告駕駛普通機車，闖越紅燈後，在下一個路口，不依規定兩
    階段左轉，遂於後方鳴笛攔檢盤查，並告知違規事由開單舉
    發。」、「（你所謂的闖紅燈是直接闖越紅燈嗎？）是的，
    因為該處是五叉路口。」、「請證人當庭繪製現場路口。庭
    呈現場圖一張（附卷）。」、「（這個號誌是紅燈加左轉箭
    頭嗎？）對。它是有兩個路口。」、「（你所謂闖紅燈的部
    分，是如何？）原告是在紅燈及左轉燈亮起時直行，闖越紅
    燈。下一個路口也是紅燈及左轉燈亮起，原告左轉。」、「
    （你講的第一個路口及第二個路口的位置？（請證人於現場
    圖上標示）（證人標示第一個路口跟第二個路口位置）」、
    「（所以有連續二個紅燈及左轉燈亮起？）是。」、「（你
    們沒有原告直接闖越紅燈的錄影光碟？）沒有，因為該路口
    的錄影已經損壞沒有維修。」、「（你們當時是駕駛巡邏車
    ？）是。」、「（怎麼沒有當場錄影？）我們警車的行車記
    錄器是損壞的。」、「（當時行車記錄器真的壞掉嗎？）壞
    掉了，如果有的話，我就附了。」、「（到底紅燈左轉燈，
    我機車是未依規定兩段式左轉或闖紅燈？）原告在第一路口
    是闖紅燈，第二路口才是未依規定兩階段左轉。」等語（見
    本院卷第30頁反面至第31頁反面），可證證人舉發當時正在
    等紅綠燈，應可清楚目睹原告闖紅燈之經過。
㈡、本院爰審酌證人身為執法人員與原告並不相識、亦無任何仇
    隙，或有何糾葛之利害關係，而取締交通違規並無特別之績
    或獎勵，實無濫行取締之誘因，且其係以證人身分到庭具結
    作證，以刑事責任擔保證言之真實性，殊無甘冒偽證罪責，
    故為虛偽情事誣陷不利於原告之必要與事理，是不能以證人
    為查獲本件違規之員警，即否認其就查緝經過所親自見聞之
    事實陳述的真實性，再者，遍查卷內並無證據足資證明證人
    上開證屬虛偽，亦無任何足以懷疑其證述不可採之品行證據
    ，是其證述之內容，應可採信。
六、綜上所述，原告確有「駕車行經有燈光號誌管制之交岔路口
    闖紅燈」之違規行為，被告爰依處罰條例第53條第1 項、第
    63條第1 項第3 款等規定，以原處分裁處原告罰鍰1,800 元
    ，並記違規點數3 點，核無違誤。從而，原告徒執前詞，訴
    請判決如其聲明所示，為無理由，應予駁回。
七、本件判決基礎已臻明確，兩造其餘攻防方法及訴訟資料經本
    院斟酌後，核與判決結果不生影響，爰不一一詳予論述，併
    此敘明。
八、本件第一審裁判費為300 元，證人日、旅費為538 元，均應
    由原告負擔，爰確定第一審訴訟費用額如主文第2 項所示。
九、據上論結，本件原告之訴為無理由，依行政訴訟法第98條第
    1 項前段、第237 條之7 、第237 條之8 第1 項，判決如主
    文。
中　　華　　民　　國　　110 　年　　11 　月　　30   日
                  行政訴訟庭　法　官　温文昌
上列為正本係照原本作成。
如不服本判決，應於送達後20日內，以判決違背法令為理由，向
本院行政訴訟庭提出上訴狀並表明上訴理由（上訴理由應記載原
判決所違背之法令及其具體內容、依訴訟資料可認為原判決有違
背法令之具體事實）。如於本判決宣示或公告後送達前提起上訴
者，應於判決送達後20日內補提上訴理由書（須按他造人數附繕
本）。
中　　華　　民　　國　　110 　年　　12　　月　　1 　　日
                              書記官  張宏清